臺灣高雄地方法院刑事判決　　　　　　　　　　　　　九十一年度訴字第五七一號
　　公　訴　人　臺灣高雄地方法院檢察署檢察官
　　被　　　告　甲○○○
右列被告因違反野生動物保育法案件，經檢察官提起公訴（九十一年度偵字第一九五
號），本院判決如左：
    主    文
甲○○○違反瀕臨絕種保育類野生動物產製品，非經主管機關之同意，不得在公共場
所陳列之規定，未經主管機關同意意圖販賣而陳列瀕臨絕種保育類野生動物產製品，
處有期徒刑陸月，如易科罰金，以佰元折算壹日，緩刑貳年。
扣案之象牙煙嘴伍拾陸支、印材貳拾捌支均沒收。
    事    實
一、甲○○○明知瀕臨絕種保育類野生動物產製品，除有野生動物保育法等法律所定
    情狀，非經主管機關之同意，不得買賣、在公共場所陳列、展示，竟因其所經營
    、位於高雄市鹽埕區○○○路八十六之十七號之「旭祥行」商號營業狀況不佳，
    即未經主管機關同意，自民國八十九年間起，意圖販賣而在該公眾得出入之高雄
    市鹽埕區○○○路八十六之十七號「旭祥行」商號內，陳列其於二十餘年前在香
    港購得、輸入之瀕臨絕種保育類野生動物產製品象牙煙嘴五十六支、印材二十八
    支，但尚未賣出即於九十年九月二十一日下午二時許，為行政院農業委員會林業
    處野生動物保護聯合執行小組會同員警當場查獲，並扣得上開象牙煙嘴五十六支
    、印材二十八支。
二、案經內政部警政署鐵路警察局第三警務段移送臺灣高雄地方法院檢察署檢察官偵
    查起訴。
    理    由
一、訊據被告甲○○○對於右揭事實坦承不諱，核與行政院農業委員會野生動物保護
    聯合執行小組執行紀錄、照片所載相符，並有煙嘴五十六支、印材二十八支扣案
    可資佐憑；其中扣案之煙嘴、印材經本院職權函行政院農業委員會、行政院農業
    委員會轉請法務部調查局鑑驗結果，其外型紋路特徵及紫外線螢光測試，均有牙
    質特有之螢光反應，並具有史垂格線，所形成之角度平均值大或等於一一０度，
    為亞洲象或非洲象象牙特徵，屬於瀕臨絕種保育類野生動物產製品，有行政院農
    業委員會農林字第０九一０一二０七四三號覆函附卷可稽。被告雖另辯稱不知悉
意圖販賣而陳列象牙等野生動物產製品係違法云云，然不得因不知法律而免除刑
    事責任，刑法第十六條前段定有明文，是被告本不得據以脫免其刑責，況行政院
    農業委員會早於七十八年八月四日以七十八農林字第八０三０三０七Ａ號公告指
    定亞洲象為瀕臨絕種野生動物，於七十九年八月三十一日以七十九農林字第九０
    三０三七三Ａ號公告指定亞洲象及非洲象為瀕臨絕種野生動物，於八十四年十二
    月二十三日八四農林字第四０三０八一七Ａ號公告仍指定亞洲象、非洲象為瀕臨
    絕種野生動物，此據行政院農業委員會農林字第０九一０一二０七四三號函詳述
    在卷，野生動物保育法第十六條、第三十五條亦於八十三年十月二十九日修正公
    布，明定「保育類野生動物，除本法或其他法令另有規定外，不得騷擾、虐待、
    獵捕、宰殺、買賣、陳列、展示、持有、輸入、輸出或飼養、繁殖」；「保育類
    野生動物產製品，除本法或其他法令另有規定外，不得買賣、陳列、展示、持有
    、輸入、輸出或加工」；「保育類野生動物、瀕臨絕種及珍貴稀有野生動物產製
    品，非經主管機關之同意，不得買賣或在公共場所陳列、展示」，被告自不得諉
    為不知。是本件事證已臻明確，被告犯行堪以認定，應依法論科。
二、按野生動物係指一般狀況下，應生存於棲息環境下之哺乳類、鳥類、爬蟲類、兩
    棲類、魚類、昆蟲及其他種類之動物；族群量係指在特定時間及空間，同種野生
    動物存在之數量；瀕臨絕種野生動物：係指族群量降至危險標準，其生存已面臨
    危機之野生動物；野生動物區分為：保育類指瀕臨絕種、珍貴稀有及其他應予保
    育之野生動物，一般類指保育類以外之野生動物，野生動物保育法第三條第一款
    至第三款、第四條第一項已有明定，而亞洲象、非洲象為瀕臨絕種野生動物，象
    牙為瀕臨絕種野生動物產製品，前已述及，又野生動物保育法係於七十八年六月
    二十三日公布施行，被告於二十餘年前購買、輸入野生動物產製品象牙時，尚無
    處罰規定，則被告自八十九年間起在所經營、公眾得出入之「旭祥行」商號內意
    圖販賣而陳列象牙煙嘴、印材，係犯野生動物保育法第四十條第一項第二款未經
    主管機關同意意圖販賣而陳列瀕臨絕種保育類野生動物產製品罪。爰審酌被告並
    無前科、素行良好，有臺灣高等法院被告全國前案紀錄表、臺灣高雄地方法院檢
    察署行自資料查註紀錄表可考，於二十餘年前輸入象牙煙嘴、印材，迄至八十九
    年間始意圖販賣而陳列，尚未賣出即遭查獲，對於野生動物生態、物種之保護危
    害尚屬輕微，且犯後坦承犯行、非無悔意等一切情狀，量處如主文所示之刑，並
    諭知易科罰金之折算標準，以資懲警。又被告前未曾受有期徒刑以上刑之宣告，
    業如前述，因一時失慮，偶罹刑典，經此刑之宣告後，應知警惕而無再犯之虞，
    本院因認暫不執行其刑為當，爰宣告緩刑貳年，以啟自新。扣案之象牙煙嘴五十
    六支、象牙印材二十八支為被告犯野生動物保育法第四十條第一項第二款之罪所
    查獲之瀕臨絕種保育類野生動物產製品，爰依野生動物保育法第五十二條第一項
    後段宣告沒收。
據上論斷，應依刑事訴訟法第二百九十九條第一項前段，野生動物保育法第四十條第
一項第二款、第五十二條第一項後段，刑法第十一條、第四十一條第一項前段、第七
十四條第一款，判決如主文。
本案經檢察官林慶宗到庭執行職務。
中      華      民      國    九十一    年      五      月    二十八    日
                              臺灣高雄地方法院刑事第三庭
                                      法  官  洪  文  慧
右正本證明與原本無異。
如不服本判決，應於判決送達後十日內，向本院提出上訴狀。
                                      書記官  蔡  維  容
中      華      民      國    九十一    年      五      月    二十九    日
